臺灣板橋地方法院民事裁定　九十一年度勞小上字第六號
　　上　訴　人　泛亞商業銀行股份有限公司
　　法定代理人　柯飛樂
　　送達代收人　廖怡雅
　　被　上訴人　甲○○
右當事人間請求違約金事件，上訴人對於中華民國九十一年四月二十二日本院簡易庭
九十一年度板勞小字第一六號第一審判決提起上訴，本院裁定如左：
  　主　　　文
上訴駁回。
第二審訴訟費用由上訴人負擔。
    理      由
一、本件上訴人對小額程序之第一審判決提起上訴，核其上訴理由，係以下列等詞為
    據：
（一）被上訴人既已承認自八十七年九月二十一日起須服務滿二年，則至八十九年五
      月三十一日止，期間僅二十個月，明顯違反服務義務年限之規定，依約即應返
      還上訴人三個月訓練費用，此有被上訴人簽立之承諾書第五條即明。被上訴人
      為智率成熟之知識分子，既已接受本航之任用條件並給予承諾，應可認為合理
      認知未滿服務義務年限即將被求償，並非毫無選擇，嗣因另謀他就而提前終止
      與本行之契約，自不得率爾反言。
（二）上訴人就招募之新行員所支出之費用雖非直接訓練被上訴人所支出，然上訴人
      可期待被上訴人工作二年，其竟於期滿前遽爾離職，致上訴人須另須招募人員
      而蒙損，且被上訴人於適用學習期間資深同仁均需不實分神教學照應，且須處
      理棘手情況，降低資深同仁工作效率，凡此種種均為上訴人所必須支出之成本
      ，雖難以量化，卻不能不斟酌。
（三）依比例原則及兩造之承諾書，該違約金另有包含上訴人所支出之職業訓練費用
      、技能養成費用，乃要求最低服務年資作為回饋，就必要性而言，並無不當，
      就目的性而言，此依手段可確保雇主支出之訓練成本可獲回饋之目的，原審未
      於審酌即遽減三分之二，令上訴人自負損失，徒增不遵守契約履行者僥倖心態
      ，對依約履行之其他員工有欠公允。
（四）利息部分，原告雖以存證信函催告被告應於九十年十月三十一日前給付，係給
      予被告期限利益，惟被告未為給付而喪失期限利益，自應追溯至八十九年五月
      三十一日起計算利息。
（五）原審不備理由亦疏未審酌，自有民事訴訟法第四百六十九條第一項第六款之違
      誤，對第一審判決提出上訴請求廢棄原判，被上訴人應再給付上訴人新台幣七
      萬元及自八十九年五月三十一日起至清償日止按年息百分之五計算之利息。
二、對於小額程序之第一審判決之上訴，非以其違背法令為理由，不得為之，民事訴
    訟法第四百三十六條之二十四第二項定有明文。依同法第四百三十六條之三十二
    第二項準用同法第四百六十八條、第四百六十九條第一款至第五款之規定，判決
    不適用法規或適用不當，為違背法令；判決有同法第四百六十九條第一款至第五
    款情形之一者，為當然違背法令。是以小額訴訟程序準用同法第四百六十八條、
    第四百六十九條第一款至第五款，然而第四百六十九條第六款不在準用之列，職
    故，上訴人自不得以判決理由之不備為由對小額訴訟之第一審判決提起上訴，是
    上訴人之上訴，不符法律之規定，應予駁回。
三、退步言之，縱認上訴人之上訴合法，原審之認定亦無違誤：
（一）按歸於損害賠償慰撫金、過失相抵之認定、違約金之核減、或基於情事變更所
      為之增減給付，以及就其他不確定之概念適用於具體事件時，除認其所為之判
      斷，顯然有違公平正義原則外，應認屬於事實審法院職權之行使不得作為上訴
      第三審之理由。揆諸上揭法條，即知小額訴訟亦屬法律審，性質上與第三審相
      近。上訴人指摘原審依據民法第二百五十一條規定，認定違約金金額過高因而
      酌減，甚為不當云云。經查，被上訴人擔任上訴人辦事員期間，其提供勞務為
      上訴人公司工作以獲取薪資，上訴人亦從此而獲利，被上訴人工作時間已達二
      十個月，僅差距四個月後辭職即可無庸賠償上訴人任何費用，然而兩造之間之
      約款不論員工何時辭職、因何理由辭職，一律須賠償上訴人公司三個月之訓練
      費用，自有不當，且上訴人亦未提供被上訴人任何訓練而須負擔額外費用，復
      未證明其實際損害之金額為多少，原審認定違約金過高而加以酌減之金額，認
      事用法並無違反公平正義之原則。
（二）上訴人復指稱利息應從八十九年五月三十一日起算云云，按給付有確定期限者
      ，債務人自期限屆滿時起，負遲延責任。給付無確定期限者，債務人於債權人
      得請求給付時，經其催告而未為給付，自受催告時起，負遲延責任。其經債權
      人起訴而送達訴狀，或依督促程序送達支付命令，或為其他相類之行為者，與
      催告有同一之效力。前項催告定有期限者，債務人自期限屆滿時起負遲延責任
      ，民法第二百二十九條定有明文。查，兩造之系爭債務並無約定給付確定期限
      ，原則上應從上訴人得請求時經其催告而未給付之時負遲延責任，而上訴人於
      九十年十月十八日始以存證信函催告被告應於九十年十月三十一日前給付，被
      上訴人經催告後未給付，依民法第二百二十九條第三項規定應自期限屆滿時即
      九十年十一月一日起算利息，原審認定於法並無不合，上訴人空言指摘違法，
      並無依據。
四、依民事訴訟法第四百三十六條之三十二第二項、第四百四十四條第一項前段、第
    九十五條、第七十八條，裁定如主文。
中　　　華　　　民　　　國　　九十一　　年　　　七　　　月　　 十九　　 日
                                    臺灣板橋地方法院民事第二庭
~B審判長法官　陳忠行
~B法　　　官　連士綱
~B法　　　官　絲鈺雲
右為正本係照原本作成。
本裁定不得抗告。
中　　　華　　　民　　　國　　九十一　　年　　　七　　　月　　二十四　 日
~B法院書記官　王政煌
